臺灣高等法院臺中分院刑事判決　　　　　　　　　九十三年度上訴字第一三○三號
　　上　訴　人
　　即　被　告　丁○○
　　指定辯護人　本院公設辯護人　己○○
右上訴人，因被告強盜等案件，不服臺灣臺中地方法院九十三年度訴字第一三三二號
，中華民國九十三年七月二十八日第一審判決（起訴案號：臺灣臺中地方法院檢察署
九十三年度偵字第九三三一號）提起上訴，本院判決如左：
    主  文
原判決關於強盜罪暨定執行刑部分均撤銷。
丁○○連續意圖為自己不法之所有，攜帶兇器，以強暴至使不能抗拒，而取他人之物
，累犯，處有期徒刑捌年陸月。
扣案之西瓜刀壹把沒收。
其他上訴駁回。
本判決第二項所處之刑，與上訴駁回部分，即以非法之方法剝奪人之行動自由罪所處
有期徒刑參月，主刑部分應執行有期徒刑捌年捌月。
    事  實
一、丁○○因違反肅清煙毒條例等罪，經臺灣高雄地方法院於民國（下同）八十六年
    間判處有期徒刑三年六月並確定，送監執行，於八十九年十二月十六日假釋期滿
    執行完畢，又因詐欺罪，經同院於九十年間判處有期徒刑三月確定，於九十二年
    四月三十日易科罰金執行完畢，另因竊盜罪，經臺灣新竹地方法院於九十年十二
    月間判處有期徒刑五月確定，於九十二年四月三十日易科罰金執行完畢，猶不知
    悔改，因缺錢花用，竟基於意圖為自己不法所有之概括犯意，攜帶一把客觀上足
    以對人之生命、身體構成威脅而具有危險性之西瓜刀，駕騎車牌號碼ＸＭＤ－四
    五八號機車至下述地點，連續以強暴手段，強盜他人財物行為：(一)於九十三年
    五月四日上午九時二十分許，在臺中市西屯區福上巷二七三號「雅點便利商店」
    內，持西瓜刀逼指店員子○○，以此強暴方式至使子○○不能抗拒而依其命令開
    啟收銀機，強取現金新臺幣（下同）一千二百元，得手後即逃逸。(二)於九十三
    年五月五日十七時二十五分許，在臺中市○○區○○路二段二○九之五號「衣殿
    園服飾精品店」內，持西瓜刀逼指店員壬○○，以此強暴方式至使壬○○不能抗
    拒，強取抽屜內之現金四千餘元，得手後即逃逸。(三)於九十三年五月六日十七
    時許，在臺中市○○區○○路十五號「萊爾富便利商店」內，持西瓜刀架在店員
    戊○○脖子上，以此強暴方式至使戊○○不能抗拒而依其命令開啟收銀機，強取
    現金四千一百五十元。丁○○得手後逃逸時，因見二名路人行經該處，恐戊○○
    出外求救，遂另行起意，以隨身攜帶之鐵絲線一條綁住戊○○雙腳，以此強暴方
    式剝奪戊○○之行動自由，再逃離該處。(四)於九十三年五月十日十四時四十分
    許，在臺中市○○區○○路二段一五三號「全家便利商店」內，持西瓜刀架在店
    員辛○○脖子上，以此強暴方式至使辛○○不能抗拒而依其命令開啟收銀機，強
    取現金四千一百元及十張行動電話易付卡，得手後即逃逸。(五)於九十三年五月
    十一日上午十一時三十五分許，在臺中市○區○○路一○八號「全家便利商店」
    內，持西瓜刀架在店員癸○○脖子上，以此強暴方式至使不能抗拒而依其命令開
    啟收銀機，強行取走現金五千八百元，得手後即逃逸。(六)於九十三年五月十二
    日中午十二時許，在臺中市西屯區○○區○路六之一號「萊爾富便利商店」內，
    持西瓜刀逼指店員丙○○，以此強暴方式至使丙○○不能抗拒而依其命令開啟收
    銀機，強取現金一萬三千元，得手後即逃逸。嗣於九十三年五月十三日十三時許
    ，丁○○騎乘機車在臺中市○○區○○路與文心路口為警攔檢查獲，並在其攜帶
    背包內扣得前開作案使用之西瓜刀一把、鐵絲線一條及行動電話易付卡四張（已
    發還辛○○），始查悉(四)之強盜犯行，並經丁○○在警局主動供出(一)至(三)
    之強盜犯行，另由警方依線索查出(五)(六)強盜犯行。
二、案經臺中市警察局第六分局報告臺灣臺中地方法院檢察署檢察官偵查起訴（加重
    強盜部分）及由該署檢察官以言詞追加起訴（妨害自由部分）。
    理  由
一、訊據上訴人即被告（下稱被告）丁○○，對於前開強盜犯罪事實，先後於警詢、
    偵查、原審及本院審理時供承不諱，核與被害人子○○、壬○○、戊○○、辛○○、癸○○、丙○○，於警詢及原審訊問時指訴之情節相符，並有被告所犯上開
    (四)犯行時經店內監視器錄得翻拍之全身（正面及側面）清晰照片三張在卷可稽
    （參見偵查卷四○、四一頁）及贓物領回條一紙、查獲現場圖一紙、犯案現場指
    認及查獲情形照片十九張在卷可稽，復有作案所用之西瓜刀一把扣案可憑，被告
    上開自白，核與事實相符，自堪採信，被告此部分犯行，均堪認定。被告雖否認
    上開(三)強盜犯行，其另有妨害自由犯行，並辯稱當時其僅以鐵絲線綁在被害人
    戊○○腳上，防止伊外出報案云云，然查，被告上開犯行，業據被害人戊○○於
    警訊及原審指稱甚詳在卷，並有鐵絲線一條扣案可憑，事證亦甚明確，且檢察官
    雖未與強盜犯行一併起訴，然於原審時以言詞追加起訴，亦非法所不許，是被告
    空口否認有該部分犯行，難以採取，從而，本案犯罪事證，已極明確，被告上開
    犯行，均堪認定，自應依法論科。
二、茲按，刑法第六十二條所定自首減刑係以對於未發覺之犯罪，在有偵查犯罪職權
    之公務員知悉犯罪事實及犯人之前，向職司犯罪偵查之公務員坦承犯行，並接受
    法院之裁判而言。苟職司犯罪偵查之公務員已知悉犯罪事實及犯罪嫌疑人後，犯
    罪嫌疑人始向之坦承犯行者，為自白，而非自首。次按，所謂發覺，不以有偵查
    犯罪之機關或人員確知其人犯罪無誤為必要，僅須有確切之根據得為合理之可疑
    者，亦屬發覺（參照最高法院九十三年度臺上字第六○七號判決要旨）。被告及
    其原審選任辯護人雖陳稱：被告經警員攔下盤問時，警員尚不知被告即係犯超商
    搶案之人，故被告自白超商搶案係其所為，應符合自首云云。惟查，證人即查獲
    被告之警員乙○○，於原審具結證稱：查獲被告前，因轄區有發生同一搶匪連續
    強盜超商之案件，上級遂發下如偵查卷四○至四一頁所示搶匪照片供巡邏警員比
    對。伊當時發現騎機車、頭戴半罩式安全帽之被告前額有禿頭現象，與前開搶匪
    照片有像，遂將被告攔停，詢問被告年籍資料，請其脫下安全帽，再拿出照片比
    對，發現被告與照片中之搶匪非常像，嗣再發現被告背包內有一把西瓜刀，伊就
    直接問被告近日西屯區連續發生的超商搶案是否其所為？被告答稱是其搶的，伊
    始將被告帶案偵辦等語在卷，足見本案上開犯行，於被告坦承犯行前，警方業已
    掌握被告犯案時經店內監視器錄得翻拍之全身（正面及側面）照片三張（頭部並
    未戴安全帽或遮掩，故其臉部容貌清晰可見），況且，警員攔查被告，復已發現
    被告與該等照片之搶匪酷似，隨並發現被告攜有西瓜刀一把及易付款多張，可見
    偵查犯罪警員對被告為本案犯罪已有確切根據，得為合理可疑，故被告前開供詞
    ，僅為經警發覺其犯罪後之自白，尚不符自首之要件，被告上開所辯，自難採取
    。再者，證人乙○○、甲○○於本院九十三年九月十三日調查，就(一)至(三)之
    強盜犯行，因被害人未報案，由被告主動供出而查獲，另外之(五)(六)犯行，因
    被害人向其他派出所報案，乃一併前往警局指認而查獲等情證稱甚詳在卷，對照
    五位被害人警訊筆錄，均係在五月十三日查獲上開(四)強盜犯行後所製作，被告
    於五月十三日遭查獲時，亦未查出持有其他贓物或被害人證件，足以辨識被害人
    為何人，換言之，警方並未掌握犯人為具體何人，是被告辯稱前三件應係其主動
    供出案情乙節，尚堪採取。但按，裁判上之一罪，其一部分犯罪既已因案被發覺
    ，雖在檢察官或司法警察官訊問中，被告陳述其未發覺之部分犯罪行為，並不符
    合刑法第六十二條之規定，不應認有自首之效力（參照最高法院七十三年二月二
    十一日，七十三年度第二次刑事庭會議決議），本案被告雖主動供出前三件強盜
    犯行，然上開(四)犯行，既堪認係警方主動查覺，則依前開說明，被告全部犯行
    ，並不符合刑法第六十二條之自首規定，自不能減輕其刑，要堪認定。
三、茲查，扣案之西瓜刀一把，尖銳無比，自堪認係兇器，是核被告上開所為，係犯
    刑法第三百三十條第一項第三百二十一條第一項第三款之攜帶兇器強盜罪，刑法
    第三百零二條第一項以非法方法剝奪人之行動自由罪。被告之六次加重強盜犯行
    ，時間緊接，犯罪構成要件相同，顯係基於概括犯意反覆為之，為連續犯，應依
    刑法第五十六條之規定論以一罪，並加重其刑。被告有如事實欄所載之前科，此
    有臺灣臺中地方法院檢察署刑案資料查註紀錄表、臺灣高等法院被告全國前案紀
    錄表在卷可按，其受有期徒刑之執行完畢後，五年之內再犯上開有期徒刑以上之
    二罪，均為累犯，應依刑法第四十七條規定，加重其刑，加重強盜罪部分並依法
    遞加重其刑。被告所犯上開二罪，犯意各別、行為互殊，應予分論併罰。原審經
    審理結果，認被告妨害自由罪證明確，因而適用刑法第三百零二條第一項、第四
    十七條、第三十八條第一項第二款，罰金罰鍰提高標準條例第一條前段等規定，
    並審酌被告犯罪手段、所生危害、犯後態度等一切情狀，量處被告有期徒刑三月
    ，並將鐵絲線一條，認係被告所有，並供犯罪所用之物，宣告沒收，經核其認事
    用法尚無違誤，量刑亦屬允當，被告提起上訴，否認該部分犯行，核非有理由，
    其上訴應予駁回。又原審就強盜部分，經審理結果，予以論科，固非無見，但查
    ，被告辯稱前三件犯行，係其主動供出乙節，原審雖有傳喚證人即員警加以調查
    ，但徒以卷附(四)之相片，遽認前三件犯行，亦係警員主動查悉，已有可議。又
    原判決未說明警方查悉(四)犯行後，被告如主動供出(一)至(三)之犯行時，何以
    不能適用自首減輕其刑之依據，自有理由不備之違誤。被告提起上訴，辯稱其係
    自首乙節，固非可取，然原判決此部分既有上開可議，即屬無可維持，應由本院
    就該部分暨定執行刑部分均撤銷改判。爰審酌被告素行不佳，正值青壯，不循正
    業營生，光天化日公然持西瓜刀四處施暴強盜店家金錢，次數達六次之多，對被
    害人之身心、財產及社會治安侵害極鉅，本應從重量刑，惟念及其犯後坦承犯行
    ，並主動供出其他犯行，頗具悔意，且與上開六名被害人均達成和解，賠償其等
    損失（有六紙和解書在卷可憑）等一切情狀，量處如主文第二項所示之刑，以示
    懲儆，並依法與上訴駁回部分，定其應執行之刑。又扣案西瓜刀一把，係被告所
    有，供本案犯行所用之物，爰依刑法第三十八條第一項第二款規定宣告沒收。
據上論結，應依刑事訴訟法第三百六十八條、第三百六十九條第一項前段、第三百六
十四條、第二百九十九條第一項前段，刑法第五十六條、第三百三十條第一項、第三
百二十一條第一項第三款、第四十七條、第三十八條第一項第二款、第五十一條第五
款，判決如主文。
本案經檢察官庚○○到庭執行職務。
中      華      民      國　    九十三     年     十      月    十九　　日
                                臺灣高等法院臺中分院刑事第二庭
                                      審判長法  官　羅　禮　政
                                            法  官　陳　欣　安
                                            法  官  蔡　聰　明
右正本證明與原本無異。
如不服本判決應於收受送達後十日內向本院提出上訴書狀，其未敘述上訴之理由者並
得於提起上訴後十日內向本院補提理由書（均須按他造當事人之人數附繕本）。
                                            書記官　郭  振　祥
中      華      民      國　    九十三     年     十      月    十九　　日
刑法第三百三十條：
犯強盜罪而有第三百二十一條第一項各款情形之一者，處七年以上有期徒刑。
前項之未遂犯罰之。
刑法第三百零二條：
私行拘禁或以其他非法方法，剝奪人之行動自由者，處五年以下有期徒刑、拘役或三
百元以下罰金。
因而致人於死者，處無期徒刑或七年以上有期徒刑，致重傷者，處三年以上十年以下
有期徒刑。
第一項之未遂犯罰之。
                                                                        Ｒ
